臺灣新竹地方法院刑事判決　　　　　　　 93年度訴字第399號
公　訴　人　臺灣新竹地方法院檢察署檢察官
被　　　告　午○○
選任辯護人　康英彬律師
上列被告因偽造文書等案件，經檢察官提起公訴（91年度偵字第
3872號），本院合議庭裁定進行簡式審判程序，判決如下：
    主  文
午○○連續行使偽造私文書，足以生損害於他人，處有期徒刑拾
月。
    事  實
一、午○○為新竹縣新埔鎮公所清潔隊員，月薪約新臺幣（下同
    ）30,000元，其分別自86年8月5日、87年5 月10日、87年11
    月15日、88年10月10日起，自任會首召集詳如附表一至四所
    示之互助會（均為外標，會期、開標時地、每會金額、標息
    、會數等詳如附表所示），午○○並在起會時虛列戴育宏為
    附表一之會員、吳聲宏為附表二之會員及庚○○、宙○○、
    劉玉熔為附表四之會員，其每月會款之支出約達70,000元，
    又因投資生意失利，部分死會會員復未繳納會款，經濟困難
    ，竟自附表一所示之87年5月6日起，基於行使偽造標單準私
    文書及意圖為自己不法所有之概括犯意，連續在如附表一至
    四所示各期開標日，利用擔任主持開標之便及各會員不克前
    來參加開標且彼此間不熟識之機會，冒用「汪楊政」等人之
    名義填寫標金、姓名參與競標而得標（遭冒標之會員、日期
    、金額詳如附表一、附表二編號一至四、六至十、附表三、
    附表四所示，午○○行使之偽造標單於後述89年10月間倒會
    後即丟棄），足以生損害於各被冒標之會員及到場參與投標
    之會員，使陷於錯誤之活會會員均分別按月交付各期會款（
    各期詐得金額、遭詐欺之活會會員均詳如附表一至四所示）
    ，其間並於附表二編號五所示時間，基於同一詐欺取財之概
    括犯意，隱瞞經濟陷於困難之實，使活會會員庚○○陷於錯
    誤同意借標，午○○因而以庚○○名義投標而得標，並向不
    知情之活會會員收取會款，共計詐得6,780,000元（未扣除
    冒標後為彌縫所支付之標金利息），嗣於89年10月間，午○
    ○無故曠職潛逃，互助會亦因而終止，至此，附表一至四所
    示活會會員始知受騙。
二、案經法務部調查局新竹縣調查站移送臺灣新竹地方法院檢察
    署檢察官偵查起訴。
    理  由
一、本件被告午○○所犯之罪，非死刑、無期徒刑、最輕本刑為
    3 年以上有期徒刑之罪，或高等法院管轄第一審案件，被告
    於本院準備程序進行中，就被訴事實為有罪之陳述，經本院
    合議庭認合於刑事訴訟法第273條之1第1 項之規定，裁定進
    行簡式審判程序，合先敘明。
二、訊據被告午○○對於前揭犯罪事實業已於偵查中及本院準備
    程序、審理時坦承不諱，核與被害人林珠、丁○○、子○
    ○、庚○○、戌○○（原名劉玉熔，互助會簿誤載為劉玉蓉
    ，即另被害人汪楊政【已歿】之妻）、黃○○、宙○○、玄
    ○○、天○○（已歿）、天○○之妻鍾夢娟、賴傳增（已歿
    ）之女宇○○、亥○○、辰○○、甲○○、錢清梅、壬○○
    、辛○○之妻巳○○、申○○○、未○○、Ａ○○（即另被
    害人朱永宏之妻）、寅○○、丙○○（即另被害人葛芳蘭之
    夫）、徐鳳珠、李鳳琴、己○○之妻呂麗足、癸○○、地○
    ○、卯○○、乙○○、丑○○等人於偵查中及本院準備程序
    、審理時指訴之情節相符，復有被害人提出之互助會簿、被
    告製作之冒標明細表、新竹縣新埔鎮公所函、新埔鎮公所參
    加午○○互助會資料等在卷可憑，是被告自白與事實相符，
    其冒用、冒標詳如附表一、附表二編號一至四、六至十、附
    表三至四所示之會員、合會金，並向各會員詐取詳如附表一
    至四所示會款之事實，均事證明確，被告之詐欺及行使偽造
    私文書之犯行洵堪認定，均應予依法論科。
三、論罪科刑：
  (一)標單之性質：查本件互助會之標單，僅須記載姓名及一定金
    額之標息，第三人僅憑標單之內容觀之，尚不能明瞭其用意
    何在，須依該互助會之約定始足以表示該金額係標取會款之
    利息，該姓名係標取會款之會員，而足以表示參與競標互助
    會會款之一定用意之證明，依照刑法第220條第1項規定以文
    書論。
  (二)足生損害之認定：被告冒用如附表一、附表二編號一至四、
    六至十、附表三、附表四所示會員之名義偽造標單準私文書
    而投標行使，自足以生損害於各被冒標之會員及到場參與投
    標之會員無誤。
  (三)成立罪名：核被告所為均係犯刑法第216條、第220條第1項
    、第210條之行使偽造準私文書罪、同法第339條第1項之詐
    欺取財罪。
  (四)不另論罪：被告偽造標單後，進而行使，其偽造準私文書之
    低度行為應為行使偽造準私文書之高度行為所吸收，均不另
    論罪。
  (五)想像競合犯：其於冒標及借用他人名義競標而得標後，以一
    詐欺行為同時詐騙數活會會員，係以一行為觸犯數同種罪名
    ，為想像競合犯，應依刑法第55條之規定，從一重論以詐欺
    取財罪。
  (六)連續犯：其先後多次行使偽造準私文書及詐欺取財之行為，
    均各時間緊接、手法雷同，觸犯基本構成要件相同之罪，顯
    各出於概括犯意之犯意反覆為之，應依刑法第56條連續犯之
    規定，論以一罪並分別加重其刑。
  (七)牽連犯：又其行使偽造標單之目的，在於向活會會員詐取互
    助會金，是其所犯前開連續行使偽造準私文書罪及詐欺取財
    罪之間，有方法、目的之牽連關係，依刑法第55條牽連犯之
    規定，應從較重之行使偽造準私文書罪處斷。
  (八)另按民間互助會已標得會款者，不問嗣後何人得標，至完會
    止均有按期向會首交付會款之義務，會首冒標會款時，除對
    於活會會員有冒標施詐（即佯稱某人得標），使活會會員陷
    於錯誤，誤認係被冒標之人得標而交付會款，成立詐欺取財
    罪外，對於已標取會款之會員，因按時繳付會款本為其標取
    會款後之義務，並無施詐或使其陷於錯誤可言，自無成立詐
    欺罪之餘地，是已標取會款之會員對於嗣後會首之冒標會款
    ，不能認係詐欺之被害人（最高法院92年度台上字第1138號
    判決要旨參照），故本件詐欺罪之被害人，應僅限於各該會
    期被告冒標時仍屬活會之會員，是經本院審理結果，被告所
    詐得金額應如附表一至四所示，總計為6,780,000 元（未扣
    除被告冒標後為彌縫所支付之標金利息），附此敘明。
  (九)量刑：爰審酌被告利用與會之互助會員長久以來對其之信賴
    ，全然不顧會員係辛勤節省方能參與互助會，竟僅為一己私
    利，自87年5月6日起至89年7 月10日止，冒標25次，金額高
    達6,780,000 元，被害人數非少，牽涉範圍廣大，所生危害
    甚巨，暨犯罪後雖坦承全部犯行，態度良好，惟至今僅總共
    清償281093元（即到案前所提出之41093 元及本院歷次準備
    程序、審理時所提出之24萬元），雖與13位被害人達成和解
    ，仍有近10餘位被害人尚未與被告達成和解等一切情狀，量
    處如主文所示之刑，以示懲儆。
四、又被告所偽造之標單，數量不明且未扣案，被告於本院審理
    時亦供稱開完標原先有留著，後來倒會走避他鄉時就丟掉等
    語，既無證據證明偽造之標單仍然存在，為免將來執行之困
    難，爰不為沒收之諭知，併此敘明。被告被訴於起訴書附表
    二所示互助會冒用被害人庚○○名義標會而涉有行偽造私文
    書罪嫌部分，係經被害人庚○○同意借標，據被害人庚○○
    到庭陳述無訛，是被告此部分尚不成立無行使私文書罪，經
    檢察官當庭減縮此部分起訴犯罪事實，亦併此敘明。
五、據上論斷，應依刑事訴訟法第273條之1第1項、第299條第 1
    項前段，刑法第56條、第216條、第220條第1項、第210條、
    第339條第1項、第55條，罰金罰鍰提高標準條例第1 條前段
    ，判決如主文。
本案經檢察官詹昭書到庭執行職務。
中　　華　　民　　國　　94　　年　　8 　　月　　5 　　日
                  刑事第三庭法  官  黃美盈
如不服本判決，應於判決送達後10日內向本院提出上訴狀 (應附
繕本)，上訴於臺灣高等法院。
以上正本證明與原本無異。
中　　華　　民　　國　　94　　年　　8 　　月　　5 　　日
                            書記官  吳尚文
附錄本案論罪科刑法條全文：
刑法第216條（行使偽造變造或登載不實之文書罪）
行使第二百十條至第二百十五條之文書者，依偽造、變造文書或
登載不實事項或使登載不實事項之規定處斷。
刑法第220條第1項
在紙上或物品上之文字、符號、圖畫、照像，依習慣或特約，足
以為表示其用意之證明者，關於本章及本章以外各罪，以文書論
。
刑法第210條（偽造變造私文書罪）
偽造、變造私文書，足以生損害於公眾或他人者，處五年以下有
期徒刑。
刑法第339條第1項（普通詐欺取財罪）
意圖為自己或第三人不法之所有，以詐術使人將本人或第三人之
物交付者，處五年以下有期徒刑、拘役或科或併科一千元以下罰
金。
附表一：
（會期預計自86年8月5日起至89年7月5日止，每月5日上午10時
許在新竹縣新埔鎮公所內開標，每會10,000元，最低標1,200元
，採外標方式標會，連會首共36會）
┌──┬───────┬────────┬────────────────┐
│編號│得標日期（得標│遭冒標之活會會員│詐        得        金        額│
│    │金額）        │或被虛列之會員名│                                │
│    │              │義              │備                            註│
├──┼───────┼────────┼────────────────┤
│ 一 │87年5月6日    │午○○冒用「汪楊│(1)互助會簿上所載之「戴育宏」係傅│
│    │（2,750元）   │政」名義得標    │  文正虛列，故關於戴育宏此會部分│
│    │              │                │  ，於首會及後續冒用其他會員得標│
│    │              │                │  時均未取得此會員之會款，以下均│
│    │              │                │  同。                          │
│    │              │                │(2)詐得26會（包括遭冒標之汪楊政【│
│    │              │                │  已歿】，尚為活會之劉玉熔、利富│
│    │              │                │  雄、黃昌誠、林秀芬、呂金隆、黃│
│    │              │                │  彧思、丑○○、張桂英、呂國銓、│
│    │              │                │  未○○、辛○○、戊○○、戴文傑│
│    │              │                │  、劉昌虔、宙○○、Ａ○○、陳雪│
│    │              │                │  卿、壬○○、劉瑞珠、馮天正、常│
│    │              │                │  立瑛、林珠、玄○○各1會及張 │
│    │              │                │  介元2會），共260,000元。      │
│    │              │                │(3)汪楊政之妻戌○○（原名劉玉熔，│
│    │              │                │  互助會簿誤載為劉玉蓉，以下均同│
│    │              │                │  ）之指述見91年度偵字第3872號卷│
│    │              │                │  （下稱第3872號卷）第84頁。    │
├──┼───────┼────────┼────────────────┤
│ 二 │87年11月9日   │午○○虛列「戴育│(1)詐得21會（包括遭冒標之汪楊政，│
│    │（3,250元）   │宏」為會員，冒用│  尚為活會之黃彧思、丑○○、張桂│
│    │              │其名義得標     │  英、呂國銓、未○○、辛○○、李│
│    │              │                │  瑞銘、戴文傑、劉昌虔、宙○○、│
│    │              │                │  Ａ○○、陳雪卿、壬○○、劉瑞珠│
│    │              │                │  、馮天正、常立瑛、林珠、謝星│
│    │              │                │  群各1會及癸○○2會），共210,00│
│    │              │                │  0元。                         │
├──┼───────┼────────┼────────────────┤
│ 三 │88年6月7日    │午○○冒用「李瑞│(1)詐得15會（包括遭冒標之汪楊政、│
│    │（3,200元）   │銘」名義得標    │  戊○○，尚為活會之戴文傑、劉昌│
│    │              │                │  虔、宙○○、Ａ○○、陳雪卿、徐│
│    │              │                │  玉英、劉瑞珠、馮天正、常立瑛、│
│    │              │                │  林珠、玄○○各1會，癸○○2會│
│    │              │                │  ），共150,000元。             │
├──┼───────┼────────┼────────────────┤
│ 四 │88年8月11日   │午○○冒用「劉昌│(1)詐得14會（包括遭冒標之汪楊政、│
│    │（2,010元）   │虔」名義得標    │  戊○○、劉昌虔，尚為活會之戴燃│
│    │              │                │  鎔、Ａ○○、陳雪卿、壬○○、劉│
│    │              │                │  瑞珠、馮天正、常立瑛、林珠、│
│    │              │                │  玄○○各1會及癸○○2會），共14│
│    │              │                │  0,000元。                     │
├──┴───────┴────────┴────────────────┤
│(1)總共詐得760,000元。                                                   │
│(2)林珠之指述見本院94年7月14日準備程序筆錄。                           │
└────────────────────────────────────┘
附表二：
（會期預計自87年5月10日起至90年4月10日止，每月10日上午10
時許在新竹縣新埔鎮公所後棟辦公室內開標，每會10,000元，最
低標1,200元，採外標方式標會，連會首共36會）
┌──┬───────┬────────┬────────────────┐
│編號│得標日期（得標│遭冒標之活會會員│詐        得        金        額│
│    │金額）        │或被虛列之會員名│                                │
│    │              │義              │備                            註│
├──┼───────┼────────┼────────────────┤
│ 一 │87年8月14日   │午○○虛列「吳聲│(1)互助會簿上所載之「吳聲宏」係傅│
│    │（1,610元）   │宏」為會員，冒用│  文正虛列，故關於吳聲宏此會部分│
│    │              │其名義得標     │  ，於首會及後續冒用其他會員得標│
│    │              │                │  時均未取得此會員之會款，以下均│
│    │              │                │  同。                          │
│    │              │                │(2)詐得32會（包括尚為活會之黃○○│
│    │              │                │  、吳成德、林保祿、宙○○、郭先│
│    │              │                │  河、龍金妹、子○○、庚○○、李│
│    │              │                │  瑞銘、汪楊政、劉玉熔、彭忠夫、│
│    │              │                │  陳翠玉、林武政、林增城、黃乾德│
│    │              │                │  、范光炫、彭瑞珠、玄○○、陳王│
│    │              │                │  秀津、亥○○、辰○○、丁○○、│
│    │              │                │  陳漢龍、甲○○、錢清梅、壬○○│
│    │              │                │  、辛○○各1會及天○○、賴傳增 │
│    │              │                │  【已歿】各2會），共320,000元。│
├──┼───────┼────────┼────────────────┤
│ 二 │87年9月10日   │午○○冒用「龔炳│(1)詐得32會（包括遭冒標之黃○○，│
│    │（2,750元）   │炎」名義得標    │  尚為活會之吳成德、林保祿、戴燃│
│    │              │                │  鎔、郭先河、龍金妹、子○○、胡│
│    │              │                │  蘇國、戊○○、汪楊政、劉玉熔、│
│    │              │                │  彭忠夫、陳翠玉、林武政、林增城│
│    │              │                │  、黃乾德、范光炫、彭瑞珠、謝星│
│    │              │                │  群、陳王秀津、亥○○、辰○○、│
│    │              │                │  丁○○、陳漢龍、甲○○、錢清梅│
│    │              │                │  、壬○○、辛○○各1會及天○○ │
│    │              │                │  、賴傳增各2會），共320,000元。│
│    │              │                │(2)黃○○之指述見法務部調查局新竹│
│    │              │                │  縣調查站刑事案件偵查卷宗（下稱│
│    │              │                │  調查站卷）第12至13頁、第3872號│
│    │              │                │  卷第22、84頁。                │
├──┼───────┼────────┼────────────────┤
│ 三 │87年12月17日  │午○○冒用「戴燃│(1)詐得30會（包括遭冒標之黃○○，│
│    │（2,500元）   │鎔」名義得標    │  、宙○○，尚為活會之郭先河、龍│
│    │              │                │  金妹、子○○、庚○○、戊○○、│
│    │              │                │  汪楊政、劉玉熔、彭忠夫、陳翠玉│
│    │              │                │  、林武政、林增城、黃乾德、范光│
│    │              │                │  炫、彭瑞珠、玄○○、陳王秀津、│
│    │              │                │  亥○○、辰○○、丁○○、陳漢龍│
│    │              │                │  、甲○○、錢清梅、壬○○、范光│
│    │              │                │  乾各1會及天○○、賴傳增各2會）│
│    │              │                │  ，共300,000元。               │
│    │              │                │(2)宙○○之指述見調查站卷第5至7頁│
│    │              │                │  、第3872號卷第22、84頁、本院93│
│    │              │                │  年12月16日、94年7月14日準備程 │
│    │              │                │  序筆錄。                      │
├──┼───────┼────────┼────────────────┤
│ 四 │88年3月12日   │午○○冒用「張永│(1)詐得28會（包括遭冒標之黃○○，│
│    │（3,500元）   │和」名義得標    │  、宙○○、子○○，尚為活會之胡│
│    │              │                │  蘇國、戊○○、汪楊政、劉玉熔、│
│    │              │                │  彭忠夫、陳翠玉、林武政、林增城│
│    │              │                │  、黃乾德、范光炫、彭瑞珠、謝星│
│    │              │                │  群、陳王秀津、亥○○、辰○○、│
│    │              │                │  丁○○、陳漢龍、甲○○、錢清梅│
│    │              │                │  、壬○○、辛○○各1會及天○○ │
│    │              │                │  、賴傳增各2會），共280,000元。│
│    │              │                │(2)子○○之指述見調查站卷第14至15│
│    │              │                │  頁、第3872號卷第22、84頁、本院│
│    │              │                │  93年11月25日、93年12月16日、94│
│    │              │                │  年7月14日準備程序筆錄。       │
├──┼───────┼────────┼────────────────┤
│ 五 │88年4月13日   │午○○借用「胡蘇│(1)詐得27會（包括遭冒標之黃○○、│
│    │（3,150元）   │國」名義得標    │  宙○○、子○○，尚為活會之李瑞│
│    │              │                │  銘、汪楊政、劉玉熔、彭忠夫、陳│
│    │              │                │  翠玉、林武政、林增城、黃乾德、│
│    │              │                │  范光炫、彭瑞珠、玄○○、陳王秀│
│    │              │                │  津、亥○○、辰○○、丁○○、陳│
│    │              │                │  漢龍、甲○○、錢清梅、壬○○、│
│    │              │                │  辛○○各1會及天○○、賴傳增各2│
│    │              │                │  會），共270,000元。           │
├──┼───────┼────────┼────────────────┤
│ 六 │88年6月11日   │午○○冒用「汪楊│(1)詐得26會（包括遭冒標之黃○○、│
│    │（3,760元）   │政」名義得標    │  宙○○、子○○、汪楊政，尚為活│
│    │              │                │  會之劉玉熔、彭忠夫、陳翠玉、林│
│    │              │                │  武政、林增城、黃乾德、范光炫、│
│    │              │                │  彭瑞珠、玄○○、陳王秀津、劉惠│
│    │              │                │  珠、辰○○、丁○○、陳漢龍、江│
│    │              │                │  秀英、錢清梅、壬○○、辛○○各│
│    │              │                │  1會及天○○、賴傳增各2會），共│
│    │              │                │  260,000元。                   │
│    │              │                │(2)汪楊政之妻戌○○之指述見調查站│
│    │              │                │  卷第8至11頁、第3872號卷第22頁 │
│    │              │                │  、本院93年12月16日、94年7月14 │
│    │              │                │  日準備程序筆錄。              │
├──┼───────┼────────┼────────────────┤
│ 七 │88年7月11日   │午○○冒用「劉玉│(1)詐得26會（包括遭冒標之黃○○、│
│    │（3,760元）   │熔」名義得標    │  宙○○、子○○、汪楊政、劉玉熔│
│    │              │                │  ，尚為活會之彭忠夫、陳翠玉、林│
│    │              │                │  武政、林增城、黃乾德、范光炫、│
│    │              │                │  彭瑞珠、玄○○、陳王秀津、劉惠│
│    │              │                │  珠、辰○○、丁○○、陳漢龍、江│
│    │              │                │  秀英、錢清梅、壬○○、辛○○各│
│    │              │                │  1會及天○○、賴傳增各2會），共│
│    │              │                │  260,000元。                   │
│    │              │                │(2)戌○○之指述見調查站卷第8至11 │
│    │              │                │  頁、第3872號卷第22頁、本院93年│
│    │              │                │  12月16日、94年7月14日準備程序 │
│    │              │                │  筆錄。                        │
├──┼───────┼────────┼────────────────┤
│ 八 │89年3月14日   │午○○冒用「賴傳│(1)詐得19會（包括遭冒標之黃○○、│
│    │（3,560元）   │增」名義得標    │  宙○○、子○○、汪楊政、劉玉熔│
│    │              │                │  、賴傳增，尚為活會之賴傳增、蔡│
│    │              │                │  燈堡、彭瑞珠、玄○○、陳王秀津│
│    │              │                │  、亥○○、辰○○、丁○○、陳漢│
│    │              │                │  龍、甲○○、錢清梅、壬○○、范│
│    │              │                │  光乾各1會），共190,000元。    │
│    │              │                │(2)賴傳增之女宇○○之指述見本院94│
│    │              │                │  年1月13日準備程序筆錄。       │
├──┼───────┼────────┼────────────────┤
│ 九 │89年4月7日    │午○○冒用「蔡燈│(1)詐得19會（包括遭冒標之黃○○、│
│    │（3,610元）   │堡」名義得標    │  宙○○、子○○、汪楊政、劉玉熔│
│    │              │                │  、賴傳增、天○○，尚為活會之賴│
│    │              │                │  傳增、彭瑞珠、玄○○、陳王秀津│
│    │              │                │  、亥○○、辰○○、丁○○、陳漢│
│    │              │                │  龍、甲○○、錢清梅、壬○○、范│
│    │              │                │  光乾各1會），共190,000元。    │
│    │              │                │(2)天○○之指述見本院94年1月13日 │
│    │              │                │  本院準備程序筆錄。            │
│    │              │                │(3)天○○之妻鍾夢娟之指述見本院94│
│    │              │                │  年7月14日準備程序筆錄。       │
├──┼───────┼────────┼────────────────┤
│ 十 │89年6月15日   │午○○冒用「謝星│(1)詐得18會（包括遭冒標之黃○○、│
│    │（2,710元）   │群」名義得標    │  宙○○、子○○、汪楊政、劉玉熔│
│    │              │                │  、賴傳增、天○○、玄○○，尚為│
│    │              │                │  活會之賴傳增、陳王秀津、亥○○│
│    │              │                │  、辰○○、丁○○、陳漢龍、江秀│
│    │              │                │  英、錢清梅、壬○○、辛○○各1 │
│    │              │                │  會），共180,000元。           │
│    │              │                │(2)玄○○之指述見調查站卷第1至2頁│
│    │              │                │  、第3872號卷第83頁、本院93年12│
│    │              │                │  月16日準備程序筆錄。          │
├──┴───────┴────────┴────────────────┤
│(1)總共詐得2,570,000元。                                                 │
│(2)庚○○之指述見第3872號卷第22、83頁、本院93年11月25日、93年12月16日、94│
│  年7月14日準備程序筆錄。                                               │
│(3)丁○○之指述見調查站卷第3至4頁、第3872號卷第21至22頁、本院93年11月25日│
│  、93年12月16日、94年7月14日準備程序筆錄。                             │
│(4)亥○○、辰○○、甲○○、錢清梅、壬○○、辛○○之妻巳○○、申○○○之指│
│  述見本院94年1月13日準備程序筆錄。                                     │
└────────────────────────────────────┘
附表三：
（會期預計自87年11月5日起至90年10月5日止，每月5日上午9時
許在新竹縣新埔鎮公所後棟辦公室內開標，每會10,000元，最低
標1,200元，採外標方式標會，連會首共36會）
┌──┬───────┬────────┬────────────────┐
│編號│得標日期（得標│遭冒標之活會會員│詐        得        金        額│
│    │金額）        │或被虛列之會員名│                                │
│    │              │義              │備                            註│
├──┼───────┼────────┼────────────────┤
│ 一 │88年2月6日    │午○○冒用「張瑜│(1)詐得33會（包括遭冒標之張瑜真，│
│    │（3,870元）   │真」名義得標    │  尚為活會之王錢科、崔德政、張瑜│
│    │              │                │  真、汪楊政、傅秀雄、林武政、林│
│    │              │                │  保祿、李鳳嬌、方正人、未○○、│
│    │              │                │  己○○、酉○○、吳玉霞、邱素惠│
│    │              │                │  、朱永宏、Ａ○○、陳雪卿、劉玉│
│    │              │                │  熔、辛○○、丙○○、徐鳳珠、張│
│    │              │                │  惠玲、甲○○各1會，劉江炫、江 │
│    │              │                │  炫龍、龍金妹各2會及黃彧思3會）│
│    │              │                │  ，共330,000元。               │
│    │              │                │(2)張瑜真之弟子○○之指述見調查站│
│    │              │                │  卷第14至15頁、第3872號卷第22、│
│    │              │                │  84頁、本院93年11月25日、93年12│
│    │              │                │  月16日、94年7月14日準備程序筆 │
│    │              │                │  錄。                          │
├──┼───────┼────────┼────────────────┤
│ 二 │88年5月7日    │午○○冒用「李鳳│(1)詐得31會（包括遭冒標之張瑜真、│
│    │（3,150元）   │嬌」名義得標    │  李鳳嬌【李鳳琴以其姊李鳳嬌之名│
│    │              │                │  義參加1會】，尚為活會之張瑜真 │
│    │              │                │  、汪楊政、傅秀雄、林武政、林保│
│    │              │                │  祿、方正人、未○○、己○○、劉│
│    │              │                │  文嬌、吳玉霞、邱素惠、朱永宏、│
│    │              │                │  Ａ○○、陳雪卿、劉玉熔、辛○○│
│    │              │                │  、丙○○、徐鳳珠、張惠玲、江秀│
│    │              │                │  英各1會，劉江炫、江炫龍、龍金 │
│    │              │                │  妹各2會及黃彧思3會），共      │
│    │              │                │  310,000 元。                  │
│    │              │                │(2)李鳳琴之指述見本院94年7月14日 │
│    │              │                │  準備程序筆錄。                │
├──┼───────┼────────┼────────────────┤
│ 三 │88年7月8日    │午○○冒用「黃成│(1)詐得30會（包括遭冒標之張瑜真、│
│    │（3,250元）   │滄」名義得標    │  李鳳嬌、未○○，尚為活會之張瑜│
│    │              │                │  真、汪楊政、傅秀雄、林武政、林│
│    │              │                │  保祿、己○○、酉○○、吳玉霞、│
│    │              │                │  邱素惠、朱永宏、Ａ○○、陳雪卿│
│    │              │                │  、劉玉熔、辛○○、丙○○、徐鳳│
│    │              │                │  珠、張惠玲、甲○○各1會，劉江 │
│    │              │                │  炫、江炫龍、龍金妹各2會及黃彧 │
│    │              │                │  思3會），共300,000元。        │
│    │              │                │(2)未○○之指述見本院94年1月13日 │
│    │              │                │  準備程序筆錄。                │
├──┼───────┼────────┼────────────────┤
│ 四 │88年8月16日   │午○○冒用「周慶│(1)詐得30會（包括遭冒標之張瑜真、│
│    │（3,510元）   │賢」名義得標    │  李鳳嬌、未○○、己○○【己○○│
│    │              │                │  之妻呂麗足以己○○之名義參加1 │
│    │              │                │  會】，尚為活會之張瑜真、汪楊政│
│    │              │                │  、傅秀雄、林武政、林保祿、劉文│
│    │              │                │  嬌、吳玉霞、邱素惠、朱永宏、涂│
│    │              │                │  翠香、陳雪卿、劉玉熔、辛○○、│
│    │              │                │  丙○○、徐鳳珠、張惠玲、甲○○│
│    │              │                │  各1會，劉江炫、江炫龍、龍金妹 │
│    │              │                │  各2會及黃彧思3會），共300,000 │
│    │              │                │  元。                          │
│    │              │                │(2)呂麗足之指述見本院94年7月14日 │
│    │              │                │  準備程序筆錄。                │
├──┼───────┼────────┼────────────────┤
│ 五 │88年9月6日    │午○○冒用「劉文│(1)詐得30會（包括遭冒標之張瑜真、│
│    │（3,670元）   │嬌」名義得標    │  李鳳嬌、未○○、己○○、酉○○│
│    │              │                │  ，尚為活會之張瑜真、汪楊政、傅│
│    │              │                │  秀雄、林武政、林保祿、吳玉霞、│
│    │              │                │  邱素惠、朱永宏、Ａ○○、陳雪卿│
│    │              │                │  、劉玉熔、辛○○、丙○○、徐鳳│
│    │              │                │  珠、張惠玲、甲○○各1會，劉江 │
│    │              │                │  炫、江炫龍、龍金妹各2會及黃彧 │
│    │              │                │  思3會），共300,000元。        │
├──┼───────┼────────┼────────────────┤
│ 六 │88年12月13日  │午○○冒用「汪楊│(1)詐得28會（包括遭冒標之張瑜真、│
│    │（3,510元）   │政」名義得標    │  李鳳嬌、未○○、己○○、酉○○│
│    │              │                │  、汪楊政，尚為活會之傅秀雄、林│
│    │              │                │  武政、林保祿、邱素惠、朱永宏、│
│    │              │                │  Ａ○○、陳雪卿、劉玉熔、辛○○│
│    │              │                │  、丙○○、徐鳳珠、張惠玲、江秀│
│    │              │                │  英各1會，劉江炫、江炫龍、龍金 │
│    │              │                │  妹各2會及黃彧思3會），共280,00│
│    │              │                │  0元。                         │
│    │              │                │(2)汪楊政之妻戌○○之指述見調查站│
│    │              │                │  卷第8至11頁、第3872號卷第22頁 │
│    │              │                │  、本院93年12月16日、94年7月14 │
│    │              │                │  日準備程序筆錄。              │
├──┴───────┴────────┴────────────────┤
│(1)總共詐得1,820,000元。                                                 │
│(2)甲○○、辛○○之妻巳○○、申○○○、丙○○之指述見本院94年1月13日準備 │
│  程序筆錄。                                                            │
│(3)Ａ○○（即朱永宏之妻）、寅○○（原名陳雪卿）之指述見本院94年1月13日、9│
│  4年7月14日準備程序筆錄。                                              │
│(4)徐鳳珠之指述見本院94年7月14日準備程序筆錄。                           │
└────────────────────────────────────┘
附表四：
（會期預計自88年10月10日起至91年9月10日止，每月10日開標
，每會10,000元，最低標1,200元，採外標方式標會，連會首共
36會）
┌──┬───────┬────────┬────────────────┐
│編號│得標日期（得標│遭冒標之活會會員│詐        得        金        額│
│    │金額）        │或被虛列之會員名│                                │
│    │              │義              │備                            註│
├──┼───────┼────────┼────────────────┤
│ 一 │89年2月1日    │午○○虛列「胡蘇│(1)互助會簿上所載之「庚○○」、「│
│    │（3,960元）   │國」為會員，冒用│  」、「宙○○」、「劉玉熔」均係│
│    │              │其名義得標     │  午○○虛列，故關於庚○○、戴燃│
│    │              │                │  鎔、劉玉熔此3會部分，於首會及 │
│    │              │                │  後續冒用其他會員得標時均未取得│
│    │              │                │  此3會員之會款，以下均同。     │
│    │              │                │(2)詐得28會（包括尚為活會之吳玉霞│
│    │              │                │  、陳惠玟、張秀鳳、詹玉枝、范日│
│    │              │                │  富、王覺吾、地○○、吳耀瑋、龍│
│    │              │                │  金妹、彭秀珠、丁○○、陳雪卿、│
│    │              │                │  林保祿、林武政、葛芳蘭、乙○○│
│    │              │                │  、丑○○、黃文巧、戴育宏【自首│
│    │              │                │  會起即由賴傳增承接，以下均同】│
│    │              │                │  各1會，癸○○、江炫龍、卯○○ │
│    │              │                │  均2會及辛○○3會），共280,000 │
│    │              │                │  元。                          │
│    │              │                │(3)庚○○之指述見調查站卷第15至17│
│    │              │                │  頁、第3872號卷第22、83頁、本院│
│    │              │                │  93年11月25日、93年12月16日、94│
│    │              │                │  年7月14日準備程序筆錄。       │
├──┼───────┼────────┼────────────────┤
│ 二 │89年4月7日    │午○○冒用「陳惠│(1)詐得27會（包括遭冒標之陳惠玟，│
│    │（4,050元）   │玟」名義得標    │  尚為活會之張秀鳳、詹玉枝、范日│
│    │              │                │  富、王覺吾、地○○、吳耀瑋、龍│
│    │              │                │  金妹、彭秀珠、丁○○、陳雪卿、│
│    │              │                │  林保祿、林武政、葛芳蘭、乙○○│
│    │              │                │  、丑○○、黃文巧、賴傳增各1會 │
│    │              │                │  ，癸○○、江炫龍、卯○○均2會 │
│    │              │                │  及辛○○3會），共270,000元。  │
├──┼───────┼────────┼────────────────┤
│ 三 │89年5月15日   │午○○虛列「戴燃│(1)詐得27會（包括遭冒標之陳惠玟，│
│    │（3,710元）   │鎔」為會員，冒用│  尚為活會之張秀鳳、詹玉枝、范日│
│    │              │其名義得標     │  富、王覺吾、地○○、吳耀瑋、龍│
│    │              │                │  金妹、彭秀珠、丁○○、陳雪卿、│
│    │              │                │  林保祿、林武政、葛芳蘭、乙○○│
│    │              │                │  、丑○○、黃文巧、賴傳增各1會 │
│    │              │                │  ，癸○○、江炫龍、卯○○均2會 │
│    │              │                │  及辛○○3會），共270,000元。  │
│    │              │                │(2)宙○○之指述見調查站卷第5至7頁│
│    │              │                │  、第3872號卷第22、84頁、本院93│
│    │              │                │  年12月16日、94年7月14日準備程 │
│    │              │                │  序筆錄。                      │
├──┼───────┼────────┼────────────────┤
│ 四 │89年6月15日   │午○○冒用「張秀│(1)詐得27會（包括遭冒標之陳惠玟、│
│    │（3,810元）   │鳳」名義得標    │  張秀鳳，尚為活會之詹玉枝、范日│
│    │              │                │  富、王覺吾、地○○、吳耀瑋、龍│
│    │              │                │  金妹、彭秀珠、丁○○、陳雪卿、│
│    │              │                │  林保祿、林武政、葛芳蘭、乙○○│
│    │              │                │  、丑○○、黃文巧、賴傳增各1會 │
│    │              │                │  ，癸○○、江炫龍、卯○○均2會 │
│    │              │                │  及辛○○3會），共270,000元。  │
├──┼───────┼────────┼────────────────┤
│ 五 │89年6月15日   │午○○虛列「劉玉│(1)詐得27會（包括遭冒標之陳惠玟、│
│    │（3,750元）   │熔」為會員，冒用│  張秀鳳，尚為活會之詹玉枝、范日│
│    │              │其名義得標     │  富、王覺吾、地○○、吳耀瑋、龍│
│    │              │                │  金妹、彭秀珠、丁○○、陳雪卿、│
│    │              │                │  林保祿、林武政、葛芳蘭、乙○○│
│    │              │                │  、丑○○、黃文巧、賴傳增各1會 │
│    │              │                │  ，癸○○、江炫龍、卯○○均2會 │
│    │              │                │  及辛○○3會），共270,000元。  │
│    │              │                │(2)戌○○之指述見調查站卷第8至11 │
│    │              │                │  頁、第3872號卷第22頁、本院94  │
│    │              │                │  年7月14日準備程序筆錄。       │
├──┼───────┼────────┼────────────────┤
│ 六 │89年7月10日   │午○○冒用「詹玉│(1)詐得27會（包括遭冒標之陳惠玟、│
│    │（4,280元）   │枝」名義得標    │  張秀鳳、詹玉枝，尚為活會之范日│
│    │              │                │  富、王覺吾、地○○、吳耀瑋、龍│
│    │              │                │  金妹、彭秀珠、丁○○、陳雪卿、│
│    │              │                │  林保祿、林武政、葛芳蘭、乙○○│
│    │              │                │  、丑○○、黃文巧、賴傳增各1會 │
│    │              │                │  ，癸○○、江炫龍、卯○○均2會 │
│    │              │                │  及辛○○3會），共270,000元。  │
├──┴───────┴────────┴────────────────┤
│(1)總共詐得1,630,000元。                                                 │
│(2)丁○○之指述見調查站卷第3至4頁、第3872號卷第21至22頁、本院93年11月25日│
│  、93年12月16日、94年7月14日準備程序筆錄。                             │
│(3)辛○○之妻巳○○、寅○○、申○○○、癸○○、地○○、卯○○、乙○○、張│
│  新桃、賴傳增之女宇○○、丙○○（以其妻葛芳蘭之名義參加1會）之指述見本 │
│  院94年1月13日準備程序筆錄。                                           │
└────────────────────────────────────┘
